【裁判字號】    95,易,1408
【裁判日期】    951107
【裁判案由】    毀損等
【裁判全文】
臺灣板橋地方法院刑事判決              95年度易字第1408號
公  訴  人  臺灣板橋地方法院檢察署檢察官
被      告  丙○○
選任辯護人  黃安然律師
上列被告因毀損等案件，經檢察官提起公訴（95年度偵字第1111
1 號），本院判決如下：
    主  文
丙○○共同損壞他人如附表所示之物，足以生損害於他人，處有
期徒刑伍月，如易科罰金以銀元佰元折算壹日。
被訴恐嚇部分無罪。
    事  實
一、丙○○係亞憶營造股份有限公司（下稱亞憶公司）所聘僱之
    工地主任，因受亞憶公司負責人游景美之委託，協調處理亞
    憶公司與甲○○所經營之大盛燈飾有限公司（下稱大盛公司
    ）之合約糾紛，竟萌生倘協調未成即予毀損大盛公司財物之
    犯意，於民國（下同）95年2 月15日下午1 時11分許，夥同
    亦具有毀損大盛公司財物犯意聯絡之6 名年籍不詳成年男子
    ，前往位於臺北縣泰山鄉○○村○○○路117 之6 號之大盛
    公司內，先由丙○○與甲○○在該公司辦公室內之會客室協
    調，惟因無法達成一致結論，上揭6 名成年男子即徒手或持
    尖刀、棒球棒（其中1 名成年男子持尖刀1 把、另1 名成年
    男子持棒球棒1 支），共同砸毀大盛公司之影印機1 台、雷
    射彩色列表機1 台、電腦主機2 台、康柏液晶螢幕1 台、分
    離式冷氣機1 台、實木公文櫃2 組、強化玻璃窗2 片、車號
    0400-FJ 號小貨車之擋風玻璃1 片及其車頭、三葉50cc機車
    車身（起訴書誤載為「重型機車」）、公文鐵櫃2 組、錄影
    設備1 組、監視器螢幕2 台，足以生損害於大盛公司，丙○○旋與上述6 名成年男子離去。嗣甲○○報警處理，警方乃
    循線查悉上情。
二、案經大盛公司代表人甲○○訴由臺北縣政府警察局新莊分局
    報請臺灣板橋地方法院檢察署檢察官偵查起訴。
    理  由
壹、程序部分：
    本案之相關卷證，被告暨其選任辯護人於本院審理時並未指
    摘有何不具證據能力之情形，亦未於言詞辯論終結前聲明異
    議，本院復核又無其他不適當之情形，爰認有證據能力，合
    先敘明。
貳、實體部分：
甲、有罪部分：
一、訊據被告丙○○矢口否認有何毀損犯行，辯稱：伊當時雖有
    受亞憶公司負責人游景美之委託，赴告訴人大盛公司與該公
    司負責人甲○○協調合約糾紛，惟伊並不認識上述6 名成年
    男子，亦未與該等男子同赴告訴人公司，更未與彼等共同毀
    損告訴人公司之財物云云。惟查：上揭被告如何夥同上述6
    名成年男子同赴告訴人公司，並共同實施毀損告訴人公司財
    物之情節，業據告訴人公司負責人甲○○於警詢時、偵查中
    及本院審理時證述綦詳，核與證人即當時亦在現場目睹事發
    經過之甲○○妻乙○○於偵查中及本院審理時證述之情節相
    符，並與亞憶公司負責人游景美於警詢時及偵查中陳述之相
    關情節相符，且有現場毀損照片10幀、工程合約書影本1 份
    （含材料買賣合約書、報價單、調整後報價單）、特別委任
    授權書影本1 份、被告名片影本1 紙，堪認被告確有上揭夥
    同6 名成年男子共同毀損大盛公司財物之情事，殆無疑問。
    至被告雖辯稱被告與上述6 名成年男子並無關聯，且當時係
    被告離開告訴人公司之後，始發生上述6 名男子毀損告訴人
    公司財物之情事云云，然此部分情節，業於本院審理時分別
    隔離證人甲○○與乙○○2 人實施交互詰問後，查明其事實
    真相，並已釐清其疑點（參見本院95年10月24日審判筆錄第
    4 至10頁、第12至16頁），被告空言否認犯行，顯屬事後圖
    卸推托之詞，要無足採。綜上所述，本案事證已臻明確，事
    證已甚明確，被告犯行堪以認定。
二、查被告行為後，刑法業於94年2 月2 日修正公布，並自95年
    7 月1 日起生效施行，其第2 條第1 項規定行為後法律有變
    更者，適用行為時之法律，但行為後之法律有利於行為人者
    ，適用最有利於行為人者，是針對刑法修正變更之部分，自
    應就有利或不利於被告之一切相關情狀，綜理全部結果而為
    比較，以定其應適用之法律，且一經定其應適用之法律後，
    即需整體適用之，除法有明文外，不得任意割裂適用；次本
    院綜理被告所涉上揭犯行之一切相關情形，認倘適用行為時
    即修正前刑法之相關規定處斷，對其較為有利，是依刑法第
    2 條第1 項前段規定，自應適用修正前刑法規定處斷（本件
    涉及刑法修正之法律變更部分，乃第33條第5 款暨施行法第
    1 之1 條之罰金刑高低額、第41條之易科罰金折算標準、第
    28條之共犯等事項，而修正後刑法之罰金刑最低額較諸修正
    前刑法為高─最高額相同，且修正後刑法之易科罰金標準亦
    較諸修正前刑法為苛，另共犯部分，於本件被告之情形，則
    不生明顯有利或不利之情形，據此，自堪認其應適用之法律
    為修正前刑法，且須整體適用修正前刑法）。核被告所為，
    係犯刑法第354 條之毀損罪；其與上揭6 名成年男子間，具
    有犯意聯絡與行為分擔，均為共同正犯。爰審酌被告僅為協
    調處理合約糾紛，不思循理性合法途逕解決，反以暴力相向
    ，非但無濟於事，亦使被害人無端蒙受諸多損失與不便，此
    外，復參酌其犯罪之動機、目的、手段、所生危害、犯罪後
    猶飾詞狡辯態度不佳等一切情狀，處如主文所示之刑，並依
    修正前刑法第41條第1 項前段及修正前罰金罰鍰提高標準條
    例第2 條之規定，諭知易科罰金之折算標準（此部分須整體
    適用修正前刑法暨相關附屬法律之規定，詳如上揭說明），
    以資懲儆。
三、如事實欄所載之尖刀1 把及棒球棒1 支，雖係本案共犯持以
    實施上開毀損罪所用之物，惟並無積極證據足以證明該等尖
    刀及棒球棒確係屬被告或其餘共犯所有之物，亦無確切事證
    足資認定該等尖刀及棒球棒係屬違禁物，且該等尖刀及棒球
    棒均未經警方扣案，本院爰不予宣告沒收，附此敘明。
乙、無罪部分：
一、公訴意旨另以：被告與上述6 名年籍不詳成年男子共同實施
    上揭毀損犯行後，於離去之際，復由其中1 名持尖刀之年籍
    不詳成年男子以「不能報警，不然要給你好看! 」等語恐嚇
    甲○○，致甲○○心生畏懼，足生危害於安全，因認被告就
    此部分亦涉有刑法第305條之恐嚇罪嫌云云。
二、按犯罪事實應依證據認定之，無證據不得推定其犯罪事實；
    又不能證明被告犯罪者，應諭知無罪之判決；刑事訴訟法第
    154 條第2 項、第301 條第1 項分別定有明文。次按所謂證
    據，係指直接間接足以證明犯罪行為之一切證人、證物而言
    ；且事實之認定，應憑證據，如未能發現相當證據，或證據
    不足以證明，自不能以推測或擬制之方法，以為裁判基礎，
    最高法院30年上字第128 號、40年臺上字第86號判例均可資
    參考。再按認定不利於被告之事實，須依積極證據，苟積極
    證據不足為不利於被告事實之認定時，即應為有利於被告之
    認定，更不必有何有利之證據，最高法院30年上字第816 號
    判例意旨可資參照。另按刑事訴訟上證明之資料，無論其為
    直接或間接證據，均須達於通常一般之人均不致有所懷疑，
    而得確信其為真實之程度，始得據為有罪之認定，若其關於
    被告是否犯罪之證明未能達此程度，而有合理懷疑之存在，
    致使無從形成有罪之確信，根據「罪證有疑，利於被告」之
    證據法則，即不得遽為不利被告之認定，有最高法院76年度
    臺上字第4986號判例可稽。
三、本件公訴人認被告涉有恐嚇罪嫌，無非以告訴人公司負責人
    甲○○於警詢時及偵查中之指述、證人乙○○於警詢時及偵
    查中之證詞、現場毀損相片10幀及相關卷證等為據，惟訊據
    被告堅決否認有何恐嚇犯行，辯稱：伊並未恐嚇告訴人等語
    。
四、經查：本件案發之際，係僅由上述6 名成年男子之其中2 人
    或3 、4 人，對告訴人公司負責人甲○○及其妻乙○○2 人
    施以恐嚇一節，業據證人甲○○與乙○○於本院審理時證述
    無訛，且證人乙○○復證稱：「‧‧‧我想用我的行動電話
    報警，我拿起行動電話，大概激怒他們，其中一個人拿1 支
    長刀說，叫你不准報警之類的話‧‧‧」（參見同上本院審
    判筆錄第14頁），足徵本件公訴意旨所指之恐嚇犯行，究竟
    係被告與上述實際對甲○○、乙○○2 人施以恐嚇之成年男
    子共同實施者，抑或係斯時實際實施恐嚇行為之成年男子因
    偶見乙○○欲以行動電話報警，始另行起意對甲○○、乙○○2 人施以恐嚇，即有產生合理懷疑之餘地，經本院再衡酌
    本案全部卷證，亦難認有確切之積極事證足資證明被告確有
    共同實施此部分恐嚇犯行，揆諸前揭說明，要屬不能證明被
    告關於此部分之犯罪，爰就此部分為無罪之諭知。
據上論斷，應依刑事訴訟法第299 條第1 項前段、第301 條第1
項，刑法第2 條第1 項前段、（修正前）第28條、第354 條、（
修正前）第41條第1 項前段，（修正前）罰金罰鍰提高標準條例
第1 條前段、（修正前）第2 條，判決如主文。
本案經檢察官黃仙宜到庭執行職務。
中    華    民    國    95    年    11    月    7     日
                  刑事第八庭  審判長法  官  王屏夏
                                    法  官  彭全曄
                                    法  官  王偉光
上列正本證明與原本無異。
如不服本判決，應於判決送達後10日內向本院提出上訴狀（應附
繕本），上訴於臺灣高等法院。
                                    書記官  陳金鳳
中    華    民    國    95    年    11    月    9     日
附錄本案論罪科刑法條全文：
中華民國刑法第354條
（毀損器物罪）
毀棄、損壞前二條以外之他人之物或致令不堪用，足以生損害於
公眾或他人者，處2年以下有期徒刑、拘役或5百元以下罰金。
附表：如事實欄所載大盛公司之影印機1 台、雷射彩色列表機1
      台、電腦主機2 台、康柏液晶螢幕1 台、分離式冷氣機1
      台、實木公文櫃2 組、強化玻璃窗2 片、車號0400-FJ 號
      小貨車之擋風玻璃1 片及其車頭、三葉50cc機車車身（起
      訴書誤載為「重型機車」）、公文鐵櫃2 組、錄影設備1
      組、監視器螢幕2 台。
────────以下空白────────────────


司法院資訊處製作；財團法人民間司法改革基金會備份。
